臺灣高雄地方法院民事裁定　　　　　 100年度司財管字第42號
聲　請　人　李麗熙
上聲請人聲請對被繼承人李碧斷指定遺產管理人事件，本院裁定
如下：
    主  文
選任李麗熙（女，民國○○○年○月○日生，身分證統一編號：
Ｚ000000000號）為被繼承人李碧斷（女，民國○○○
年○月○日生，身分證統一編號：Ｚ000000000號）之
遺產管理人。
程序費用新臺幣壹仟元由被繼承人李碧斷之遺產負擔。
    理  由
一、按「繼承開始時，繼承人之有無不明者，由親屬會議於1 個
    月內選定遺產管理人，並將繼承開始及選定遺產管理人之事
    由，向法院報明。」、「無親屬會議或親屬會議未於前條所
    定期限內選定遺產管理人者，利害關係人或檢察官，得聲請
    法院選任遺產管理人，並由法院依前項規定為公示催告。」
    、又「先順序繼承人均拋棄其繼承權時，由次順序之繼承人
    繼承，其次順序之繼承人有無不明或第四順序之繼承人均拋
    棄其繼承權者，準用關於無人承認繼承之規定。」，民法第
    1177條、第1178條第2 項、第1176條第6 項分別定有明文。
二、聲請意旨略以：緣被繼承人李碧斷（女，民國38年7 月1 日
    生，身分證統一編號：Ｚ000000000號）與聲請人李麗熙及第
    三人李蘇秋香、李重明、李重乾、李麗娥、沈李素菊、陳李
    麗華等8 人為李標（13年10月10日生，76年6 月6 日死亡）
    之繼承人，就應繼財產即坐落台南縣麻豆鎮○○段137 號、
    137-3 號、137-4 號、137-5 號、137-6 號、137-7 號及13
    7-8 號7 筆土地（下稱系爭土地）之共有人，迄未辦理繼承
    登記。嗣被繼承人李碧斷於97年5 月26日猝然離世，其應繼
    分應由其配偶、子女共同繼承，惟其依民法第1138條、第11
    44條規定之法定繼承人均依法辦理拋棄繼承，現已無人繼承
    ，而聲請人李麗熙與被繼承人李碧斷均為系爭土地之公同共
    有人，應有利害關係之存在，爰依民法第1176條第6 項準用
    第1177條、第1178條第2 項規定狀請本院選任聲請人李麗熙
    為被繼承人李碧斷之遺產管理人。
三、經查：
（一）聲請人主張之前揭事實，業據其提出繼承系統表、財政部
      臺灣省北區國稅局遺產稅逾核課期間案件同意移轉證明書
      、本院97年7 月9 日雄院高97繼敦字第2223號通知、戶籍
      謄本、土地登記謄本等件為證，並經本院依職權調取本院
      97年度繼字第2223號拋棄繼承權卷宗核閱屬實，堪信為真
      實。
（二）聲請人既與被繼承人李碧斷為系爭土地之公同共有人，自
      應屬利害關係人無訛。又被繼承人李碧斷之繼承人均已依
      法拋棄繼承，復查無其他合法繼承人存在，揆諸前揭規定
      ，被繼承人李碧斷之遺產自應準用關於無人承認繼承之規
      定，參以其親屬會議並未於死亡發生之日起1 個月內為其
      選定遺產管理人並呈報本院，是聲請人以利害關係人之地
      位，向本院聲請選任被繼承人李碧斷之遺產管理人，自屬
      有據。
（三）本院審酌聲請人李麗熙係被繼承人李碧斷之妹，又聲請人
      李麗熙業於97年6 月30日具狀向本院聲明拋棄被繼承人李
      碧斷之繼承權，且聲請人李麗熙與被繼承人李碧斷同為系
      爭土地之公同共有人等情，認由聲請人李麗熙擔任本件遺
      產管理人應無不適，故本件聲請，經核尚無不合，爰依法
      選任李麗熙（女，民國○○年○ 月○ 日生，身分證統一編號
      ：Ｚ000000000號）為被繼承人李碧斷之遺產管理人。另因
      本件被繼承人李碧斷之全部繼承人均拋棄繼承，而「準用
      」無人承認繼承之規定，與繼承人有無不明之情形尚屬有
      間，是民法第1178條第1 項關於承認繼承之公示催告，即
      無準用之餘，附此敘明。
四、依非訟事件法第157 條、第24條第1 項，裁定如主文。
五、如對本裁定抗告，須於裁定送達後10日之不變期間內，向本
    院提出抗告狀，並繳納抗告費新臺幣1,000 元。
中    華    民    國    100    年    4    月    27    日
                  家事法庭  司法事務官  宋佳蓁